【裁判字號】    95,交聲,290
【裁判日期】    950616
【裁判案由】    違反道路交通管理處罰條例聲明異議
【裁判全文】
臺灣臺北地方法院交通事件裁定         95年度交聲字第290號
原處分機關  臺北市交通事件裁決所
異議人即
受處分人    乙○○
上列異議人即受處分人因違反道路交通管理處罰條例案件，對於
臺北市交通事件裁決所於中華民國九十五年三月二十二日所為之
處分（原處分案號：北市裁二字第二二—ＡＢＫ三○五一六五號
），聲明異議，本院裁定如下：
    主  文
臺北市交通事件裁決所九十五年三月二十二日北市裁二字第二二
—ＡＢＫ三○五一六五號處分撤銷，乙○○不罰。
    理  由
一、按「汽車駕駛人於行駛道路時，使用手持式行動電話進行撥
    接或通話者，處新臺幣（下同）三千元罰鍰。」，道路交通
    管理處罰條例第三十一條之一第一項定有明文。次按「法院
    受理交通事件，準用刑事訴訟法之規定」，道路交通管理處
    罰條例第八十九條前段定有明文。又最高法院七十六年臺上
    字第四九八六號判例意旨謂：「認定犯罪事實所憑之證據，
    雖不以直接證據為限，間接證據亦包括在內，然而無論直接
    證據或間接證據，其為訴訟上之證明，須於通常一般之人均
    不致有所懷疑，而得確信其為真實之程度者，始得據為有罪
    之認定，倘其證明尚未達到此一程度，而有合理之懷疑存在
    而無從使事實審法院得有罪之確信時，即應由法院為諭知被
    告無罪之判決」等語，即認定被告有罪，就該有罪事實不能
    有任何之合理懷疑存在（beyond the reasonable doubt）
    ，此為刑事訴訟法上法院認定事實之最重要原則之一，於法
    院審理行為人違反道路交通管理處罰條例案件時，亦當有其
    適用。易言之，法院於審理行為人違反道路交通管理處罰條
    例案件，當踐行完畢調查證據之程序後，為事實之認定時，
    如就原處分機關所認定之行為人違規之事實仍有合理之訴訟
    上懷疑，而無法百分之百確信行為人確有該當於道路交通管
    理處罰條例各該處罰條文之構成要件事實時，此際即應依訴
    訟上之待證事實「倘有懷疑，則從被告之利益作解釋」（in
    dubi opro reo）之證據法則，作對受處分人有利之認定。
二、本件異議人即受處分人乙○○駕駛車牌號碼○二二七—ＥＨ
    號自用小客車，於民國九十四年十一月九日十三時四十分許
    ，行經臺北市○○路○段一六八號前，為臺北市政府警察局
    松山分局交通分隊警員甲○○舉發有使用手持式行動電話進
    行通話之違規行為，依道路交通管理處罰條例第三十一條之
    一第一項之規定製單舉發，並經原處分機關於九十五年三月
    二十二日依上開規定裁處罰鍰三千元等情，有臺北市政府警
    察局ＡＢＫ三○五一六五號舉發違反道路交通管理事件通知
    單（見本院卷第十頁）及臺北市交通事件裁決所北市裁二字
    第二二—ＡＢＫ三○五一六五號違反道路交通管理事件裁決
    書（見本院卷第七頁）在卷可憑。
三、異議人之異議理由略稱：異議人於九十四年十一月九日十三
    時四十分許，駕駛車牌號碼○二二七—ＥＨ號自用小客車行
    經臺北市○○路○段一六八號前，並未使用手持式行動電話
    進行撥接或通話，取締警員顯係誤認，異議人已當場向警員
    表示並無接聽或撥打行動電話，並主動表示願意提供行動電
    話供警員察看通話紀錄，詎警員當場拒絕，執意開單處罰異
    議人，況本件取締警員未能提出其他證據為憑，臺北市交通
    裁決所裁罰顯然有誤，請查明真相。
四、經查，關於本件違規事實之舉發過程，業據證人即舉發警員
    甲○○於本院調查時到庭結證稱：「（提示本院卷第十頁的
    通知單，本件違規事件是否你取締的？）是的。（上面寫著
    違規時間九十四年十一月九日十三時四十分，這是如何認定
    的？）等受處分人下來開單的時候，時間是一點四十分，所
    以我填寫一點四十分，當時我填寫的時候我沒有對錶，因為
    我們掌上型電腦本身有內建的時間，所以時間掌上型電腦會
    自動把時間帶出來（當天你是看到受處分人怎麼樣的違規情
    形？）受處分人左手手持電話，嘴巴有動。（你是看到受處
    分人在撥打電話還是看到受處分人在講行動電話？）講電話
    ，我沒有看到受處分人撥打電話，受處分人是以他的左手持
    手機在講電話。」等語可徵（見本院卷第四三、四四頁），
    本件警員甲○○係認異議人於九十四年十一月九日駕駛車牌
    號碼○○二七—ＥＨ號自用小客車，行經臺北市○○路○段
    一六八號前有以手持式行動電話進行通話之違規行為，因而
    攔停異議人，而在該日十三時四十分許製單舉發；又異議人
    供稱該日置放於車內行動電話之門號為000000000
    00號及0000000000號，經本院依職權向臺灣大
    哥大股份有限公司調閱上開門號於九十四年十一月八日至同
    年月十日期間之雙向通聯紀錄，0000000000號行
    動電話門號曾在九十四年十一月九日十三時零二分三十四秒
    自0000000000受話五十九秒、在九十四年十一月
    九日十三時五十八分三十九秒發話二百零五秒至一八八號門
    號，而0000000000號行動電話門號於九十四年十
    一月八日至同年月十日則無任何通聯紀錄，有臺灣大哥大股
    份有限公司九十五年四月二十四日法警○九五二八七九六號
    函附雙向通聯紀錄附卷足憑（見本院卷第三四至三七頁），
    足認異議人於九十四年十一月九日十三時零二分至五十八分
    期間，並未以00000000000號、0000000
    000號行動電話門號，與其他門號進行發話或受話，是證
    人甲○○證稱於九十四年十一月九日十三時四十分前幾分鐘
    ，目睹異議人於車牌號碼○二二七—ＥＨ號自用小客車，於
    民國九十四年十一月九日十三時四十分許以手持式行動電話
    進行通話等情，極有可能係因車輛行速、距離、燈光、角度
    等諸多因素，導致該警員目視判斷發生誤差，堪認警員甲○
    ○之證詞確有重大可疑之處，實難僅以該舉發警員之證詞據
    以推論認定異議人有使用手持式行動電話進行通話者之違規
    行為，復查無其他積極證據足以證明異議人有原處分機關所
    認定之前開違規行為，自應為對異議人有利之認定。
五、綜上所述，本件並無積極證據足以證明異議人有汽車行駛於
    道路上，使用手持式行動電話進行通話者之違規情事，則原
    處分機關認定異議人有違反道路交通管理處罰條例第三十一
    條之一第一項規定之情事，而對之為前開裁決，即難認為允
    當，應認異議為有理由，由本院將原處分撤銷，改諭知異議
    人不罰之裁定，以資適法。
據上論斷，應依道路交通案件處理辦法第二十條前段，裁定如主
文。
中    華    民    國    95    年    6     月    16    日
            臺灣臺北地方法院交通法庭法  官  李家慧
以上正本證明與原本無異
如不服本裁定應於送達後5日內向本院提出抗告狀
                                    書記官  楊文祥
中    華    民    國    95    年    6     月    16    日


司法院資訊處製作；財團法人民間司法改革基金會備份。
